【裁判字號】    95,竹簡,581
【裁判日期】    950714
【裁判案由】    損害賠償
【裁判全文】
臺灣新竹地方法院民事簡易判決         95年度竹簡字第581號
原      告  泰安產物保險股份有限公司桃園分公司
法定代理人  丙○○
訴訟代理人  丁○○
被      告  甲○○
上列當事人間請求損害賠償事件，本院於民國95年7 月10日辯論
終結，判決如下：
    主  文
被告應給付原告新臺幣壹拾壹萬捌仟貳佰肆拾元，及自民國九十
五年五月一日起至清償日止，按年息百分之五計算之利息。
原告其餘之訴駁回。
訴訟費用由被告負擔百分之六十七，餘由原告負擔。
本判決第一項得假執行。
原告其餘假執行之聲請駁回。
    事實及理由
一、原告訴之聲明：
  (一)被告應給付原告新台幣(下同)178,791 元，及自起訴狀繕
      本送達翌日起至清償日止，按年息百分之5 計算之利息。
  (二)訴訟費用由被告負擔。
  (三)原告願供擔保，請准予宣告假執行。
二、事實摘要：
  (一)本件原告未於最後言詞辯論期日到場，惟據其前到庭所為
      之陳述略稱：
      被告甲○○駕駛車號2L-5831號自用小貨車，於民國94年8
      月21日11時許，行經國道二號公路東向20公里處，因未保
      持安全距離追撞原告所承保訴外人乙○○所有車號7361-H
      D 自用小客車(下稱：系爭車輛)，致使系爭車輛受損，並
      經內政部警政署國道公路警察局第六警察隊警員處理在案
      。又原告承保系爭車輛受損部分，經送廠修復，計支付合
      理必要修繕費用工資33,936元、工資塗裝20,116元、零件
      124,739元，維修費用共計178,791元，業經原告依保險契
      約賠付完畢，是原告依保險法第53條第1 項規定取得代位
      求償權。是原告爰依民法第184條第1項前段、第191條之2
      規定，請求被告賠償系爭車輛因此所生之損害。
  (二)被告則以：原告修復系爭車輛時，並未通知被告前往查看
      ，被告要求檢視修理廠更換過之零件，且原告所提估價單
      中有很多修復項目是不須要更換，原告請求被告賠償系爭
      車輛修復金額178,791元，顯不合理等情，資為抗辯。
三、本件原告經合法通知，未於最後言詞辯論期日到場，核無民
    事訴訟法第386 條各款所列情形，爰依被告聲請，由其一造
    辯論而為判決，合先敘明。
四、本院之判斷：
  (一)查原告主張其所承保系爭訴外人乙○○所有車號7361-HD
      號自用小客車，於上開時地由乙○○駕駛至國道二號高速
      公路東向20公里200公尺處，遭被告駕駛車牌號碼2L-5831
      號自用小貨車由後撞及，致該車受有損害，嗣經原告賠付
      汽車維修費用178,791 元等情，業據提出行照、車損照片
      、估價單、東星汽車貿易有限公司中壢分公司統一發票等
      為證，且經本院依原告聲請向內政部警政署國道公路警察
      局第六警察隊調閱本件車禍事故資料核閱無訛，此有內政
      部警政署國道公路警察局第六警察隊95年5月26 日公警六
      交字第0950603960號函檢附道路交通事故現場圖、道路交
      通事故調查報告表(一)(二)、國道公路警察局道路交通事
      故談話紀錄表附卷可稽，核屬相符，且為被告所不爭執，
      則原告主張本件車禍係因被告駕車不慎所致，自堪信為真
      實。
  (二)按汽車行駛時，駕駛人應注意車前狀況及兩車併行之間隔
      ，並隨時採取必要之安全措施，此為道路交通安全規則第
      94條第3 項所明定。查被告駕車沿國道二號高速公路由西
      往東方向行駛外側車道，應注意車前狀況，並隨時採取必
      要之安全措施，詎被告竟因其操控車輛不當，未注意該處
      下國道三號出口匝道車流擁塞，原告所承保系爭車輛之駕
      駛人乙○○當時已踩煞車停駛，竟從後撞擊原告所承保之
      系爭車輛，致該車受撞擊後又向前推撞前車受損，是被告
      前開過失與原告承保系爭車輛所受上開損害間有相當因果
      關係，是被告就本件肇事應負過失侵權行為責任，洵堪認
      定。
  (三)按因故意或過失不法侵害他人之權利者，負損害賠償責任
      ，不法毀損他人之物者，被害人得請求賠償其物因毀損所
      減少之價值，民法第184條第1項前段、同法第196 條分別
      定有明文。又物被毀損時，被害人除得依據民法第196 條
      請求賠償外，並不排除民法第213條至第215條之適用，依
      民法第196 條請求賠償物被毀損所減少之價額，得以修復
      費用為估定之標準，但以必要者為限( 例如：修理材料以
      新品換舊品，應予折舊)，亦有最高法院77年度第9次民事
      庭會議決議、同院60年度臺上字第1505號判決及73年度臺
      上字第1574號等判決可資參照。查本件原告主張其所承保
      系爭車輛因遭被告撞及，致該車多處受損，計須支付修理
      費用工資33,936元、工資塗裝20,116元、零件124,739 元
      ，維修費用共計178,791 元乙節，雖提出車損照片、估價
      單、東星汽車貿易有限公司中壢分公司統一發票等為證，
      惟為被告抗辯原告請求賠償之修復費用並不合理，則原告
      得請求被告給付系爭車輛修復費用之金額，經本院審酌如
      下：
      １、查證人即系爭車輛之所有人乙○○既到庭結證：「(
          問：當天車禍發生的經過情形？ )答：我由桃園的大
          興西路要去大溪，快要到匝道岔路的時候就看到前面
          第三台車子緊急煞車，我就緊急煞車，停了二秒左右
          後面的車子就撞過來，我的車子彈出去撞到前面的賓
          士車，有一個女生下來看，看她車子沒有壞就開走了
          。」、「(問：你車子因本次車禍何處受損？)答：我
          的車子後面全部凹下去，保險桿也有凹一點點，我因
          為保全險，所以全交給保險公司處理。」、「( 問：
          車禍後是否你要求要去原廠修理？ )答：我直接選的
          ，直接請拖吊車拖吊到修車廠。」、「( 問：車子在
          原廠修理的期間有無去修理廠看？ )答：我去看的時
          候還沒有拆，修理二十幾天，修理組裝好修車廠才打
          電話給我，我才去看。」、「( 問：你車子在與被告
          發生車禍之前是否有發生車禍的情形？ )答：沒有。
          」、「( 問：你車子在發生本件車禍之前是否有因為
          開車不小心發生碰撞的情況？ )答：沒有。」、「(
          問：有無跟修理廠的師傅說你要修車子的何部位？ )
          答：沒有。保險公司及修理廠的人也都沒有問我要如
          何修。」、「(問：車子修多少錢你是否知道？)答：
          我問修理廠他說10幾萬元。」等語(詳本院95年7月10
          日言詞辯論筆錄 )，審證人乙○○就系爭車輛係向原
          告投保全險，於發生車禍後既可得到原告之全額理賠
          ，衡之常情，其應無杜撰情節，故為不利於被告陳述
          之必要，足見證人乙○○所為之上開證詞，應與實情
          相符，堪予採信。
      ２、又系爭車輛之所有人乙○○於發生本件車禍後，既未
          指示東星汽車貿易有限公司中壢分公司人員應如何修
          理系爭車輛，且系爭車輛係93年3 月間出廠，距本件
          車禍發生當時94年8月21日，車齡既未達2年，乙○○
          亦陳稱系爭車輛於發生本件車禍前並未有任何受損情
          事，應認原告主張系爭車輛在東星汽車貿易有限公司
          中壢分公司修復之項目均係因本件車禍受損所致，要
          無悖常情，尚非無據。參以原告亦因本件車禍支付修
          理費用178,791元予系爭車輛之HONDA原廠，亦據原告
          提出東星汽車貿易有限公司中壢分公司開立之統一發
          票為證，則系爭車輛苟有非因本件車禍受損或不須修
          復之部分，衡之常情，原告應無任意理賠予修理廠，
          損及自身權益之理，堪認原告主張東星汽車貿易有限
          公司中壢分公司所出具之估價單，均係因本件車禍所
          產生之維修費用，亦非無據。
      ３、至被告現雖要求須檢視修理廠更換過之零件，方得請
          求其賠償維修費用，惟原告主張該公司曾於94年8 月
          31日發函通知被告已將該受損車輛交付東星汽車有限
          公司估修，原告已依法取得代位求償權，請被告於文
          到五日內前來原告公司汽車險理賠科辦理賠償事宜等
          情，並提出上開函件一件附卷可稽，且為被告不否認
          曾收受原告所寄發之上開函件(詳本院95年6月19日調
          解程序筆錄 )，則被告當時既得自行或與原告聯繫後
          前往修理廠查看系爭車輛修復詳情，並立即檢視損壞
          零件，及在原告於94年9 月30日付款予東星汽車貿易
          有限公司之前表示個人對於修復項目之意見，而非遲
          至維修完畢已將損壞零件廢棄多時後，方為此主張，
          是被告上開所辯，難認得作為其不負本件維修費用之
          正當事由。
      ４、再者，觀之原告所提前開估價單所列各項目，對照原
          告拍攝系爭車輛損毀後拆裝修復時之照片，應認估價
          單上所列事項均屬本件車禍受損而須修復之範圍，且
          修復費用亦尚稱合理，被告又未具體指出何項目之修
          復係不必要或不合理，是原告主張估價單中所列系爭
          車輛共計支付維修費用178,791 元，確係因本件車禍
          受損而須修復之範圍，堪予採信。
      ５、末查，原告請求被告賠償受損車輛所減少之價額，既
          以必要者為限，則原告所承保系爭自用小客車係於93
          年3 月間出廠，有行車執照附卷可憑，算至本件事故
          發生時(即94年8月21日)已使用1年6個月( 未滿1月以
          1月計，營利事業所得稅結算申報準則第95條第8款參
          照 )，依前揭說明，其以新品取代舊品間之差價應予
          折舊扣除。是故關於系爭車輛因毀損所減少之價額，
          既得以必要之修復費用為估定之標準，依原告所提估
          價單之記載，更新零件費用合計為124,739 元，本院
          依行政院(79）財字第0670號、臺(45)財字第1480 號
          令公布之固定資產耐用年數表及固定資產折舊率表，
          採定率遞減法計算其折舊，即自用小客車耐用年數 5
          年，每年折舊率千分之369 ，是原告所有系爭車輛更
          新零件折舊後金額應為64,188元( 計算方式詳如附表
          所示 )。從而，原告請求被告賠償修復系爭車輛之工
          資33,936元、塗裝20,116元、零件折舊後之金額64,1
          88元，確屬必要之維修費用，應認系爭車輛因本件車
          禍所減少之價額為118,240元【計算式為：( 33,936+
          20,116+64,188)=118,240】，而應由被告負責賠償，
          堪予認定。
五、從而，原告請求被告賠償系爭車輛因本件車禍所減少之價額
    118,240 元，及自起訴狀繕本送達翌日即95年5月1日起至清
    償日止按年息百分之5 計算之利息，為有理由，應予准許，
    逾此部分之請求，即屬無據，應予駁回。
六、假執行之宣告：
    本件係屬民事訴訟法第427條第1項適用簡易程序所為被告敗
    訴之判決，爰依職權宣告假執行，是原告陳明願供擔保聲請
    宣告假執行，核無必要，併此敘明。原告其餘假執行之聲請
    ，因該部分訴之駁回而失所依據，應併予駁回。
七、又本件為判決基礎之事證已臻明確，兩造其餘攻擊防禦方法
    及提出之證據，核於判決結果不生影響，無一一審究論述之
    必要，併此敘明。
八、結論：本件原告之訴為一部有理由，一部無理由，應依民事
    訴訟法第436條第2項、第385條第1 項前段、第79條、第389
    條第1項第3 款，判決如主文。
中    華    民    國    95    年    7     月    14    日
                  新竹簡易庭    法  官  王佳惠
以上正本係照原本作成。
如對本判決上訴，須於判決送達後20日內向本院提出上訴狀。
中    華    民    國    95    年    7     月    14    日
                                書記官  林淑瑜
附表：
┌───────────────────────────────────┐
│車牌號碼七三六一─ＨＤ號自用小客車更新零件費用折舊之計算              │
├──────┬────────────────────────────┤
│第一年折舊  │124,739x0.369=46,029                                    │
├──────┼────────────────────────────┤
│第二年折舊  │(124,739-46,029)x0.369x6÷12=14,522                     │
├──────┼────────────────────────────┤
│時價亦即折舊後之金額│ 124,739-46,029-14,522=64,188                   │
├──────────┴────────────────────────┤
│備註：右列計算小數點以下均四捨五入                                    │
└───────────────────────────────────┘


司法院資訊處製作；財團法人民間司法改革基金會備份。
